【裁判字號】    92,勞小上,2
【裁判日期】    920312
【裁判案由】    損害賠償
【裁判全文】
臺灣臺北地方法院民事判決  九十二年度勞小上字第二號
    上  訴  人  大同股份有限公司
    法定代理人  林挺生
    訴訟代理人  葉潓墐
                余宜玲
    被上訴人    甲○○
右當事人間請求損害賠償事件，上訴人對於中華民國九十二年一月十五日本院台北簡
易庭九十一年度北勞小字第一一九號第一審判決提起上訴，本院判決如左：
    主      文
上訴駁回。
第二審訴訟費用新台幣壹仟伍佰伍拾陸元由上訴人負擔。
    事      實
甲、上訴人方面：
一、聲明：求為判決：（一）原判決廢棄。（二）被上訴人在第一審之訴及假執行之
    聲請均駁回。
二、陳述：除與原判決記載相同部分，予以引用外，並補稱：
（一）原審所訂民國九十一年十二月三十一日上午十時十六分係調解期日，依民事訴
      訟法第四百三十六條之十二規定，必須一造不於調解期日到場法院始得依職權
      由一造辯論而為判決，然兩造於九十一年十二月三十一日均已到場，且上訴人
      已經提出須另撰答辯狀之聲請，但原審法院口頭裁定不予准許，並於當日即為
      言詞辯論終結，原判決顯然違反民事訴訟法第四百三十條、第四百三十六條之
      十二及第四百十九條第一項規定。
（二）次依六十二年四月二十五日修正公布之勞工保險條例第八條規定，僅限於工廠
      之工人始應強制投保，但被上訴人當時並非在上訴人之工廠任職，非屬勞工保
      險之強制投保對象，原審就此未予調查，亦未給予兩造陳述意見之機會，即對
      上訴人不利之認定，顯有違勞工保險條例第八條、民事訴訟法第二百八十六條
      及第二百八十八條規定。
（三）又勞工保險係屬社會保險，性質上係公法關係，並非私法關係，原判決依民法
      第一百八十四條規定為不利於上訴人之判決，顯有判決不當之違法。
（四）退步言之，縱認上訴人對被上訴人負有系爭損害賠償責任，然被上訴人此損害
      賠償請求權，已逾十年時效，被上訴人亦不得請求賠償，原判決對此並未審酌
      即為上訴人敗訴判決，原判決亦有不適用法規之違法。
乙、被上訴人方面：
一、聲明：上訴駁回。
二、陳述：除與原判決記載相同部分，予以引用外，並補稱：
          上訴人既於六十二年間即為被上訴人投保勞工保險，自不得任意退保，上
          訴人於六十五年五月十四日將被上訴人之勞工保險辦理退保，顯違反勞工
          保險條例第八條規定。
    理     由
一、按對於小額程序之第一審判決，非以其違背法令為理由，不得上訴，民事訴訟法
    第四百三十六條之二十四第二項定有明文。
二、本件係經兩造同意（見本院卷第十六頁），不經言詞辯論而為判決（民事訴訟法
    第四百三十六條之二十九第一款參照），合先敘明。
三、經查本件上訴意旨係以：（一）原審所訂九十一年十二月三十一日上午十時十六
    分係調解期日，兩造於該期日均已到場，且上訴人已提出須撰寫答辯狀另呈庭之
    聲請，但原審竟仍於該日宣示言詞辯論終結，已有違背民事訴訟法第四百三十條
    及第四百三十六條之十二之規定；（二）又被上訴人於六十五年間、六十六年間
    並未在上訴人工廠任職，非屬勞工保險條例所規定之投保對象，故上訴人未為被
    上訴人投保，並不違法，原判決就此未予調查，也未令兩造有陳述之機會，顯有
    違勞工保險條例及民事訴訟法第二百八十六條及第二百八十八條之規定；（三）
    另勞工保險係屬社會保險，性質上係公法關係，並非私法關係，原判決依私法上
    之侵權行為之原因基礎關係，認上訴人應負損害賠償責任，亦與行政法院五十五
    年判字第二二八號判例之意旨有違。（四）縱認上訴人應依侵權行為之法則，賠
    償被上訴人，然被上訴人此項損害賠償請求權，亦已逾十年時效而不得請求，原
    判決竟仍令上訴人賠償，顯有違時效規定等情，指摘原判決不當，求予廢棄改判
    。
四、惟按以起訴視為調解之聲請者，如調解不成立，除調解當事人聲請延展期日外，
    法院應按該事件應適用之訴訟程序，命即為訴訟之辯論，並仍自原起訴時起，發
    生訴訟繫屬之效力（民事訴訟法第四百十九條第四項規定參照）。經查本件係屬
    僱用人與受僱人間因僱傭契約發生爭執，依民事訴訟法第四百零三條第八款規定
    ，於起訴前應經法院調解。而查被上訴人係逕行提起訴訟，依民事訴訟法第四百
    二十四條第一項規定應以起訴視為調解之聲請。嗣因兩造調解不成立，原審乃宣
    示進行言詞辯論，自與民事訴訟法第四百十九條第四項規定相符。至上訴人所云
    其已提出須撰寫答辯狀另呈庭之聲請，原審未延展言詞辯論期日，有違民事訴訟
    法第四百三十條及第四百三十六條之十二之規定。因查原審九十一年十二月三十
    一日言詞辯論筆錄，並無關於上訴人上開所云聲請事項之記載（見原審卷第十七
    頁），已難認其所云為可取。更與民事訴訟法第四百三十條有關言詞辯論期日通
    知書應表明事項，及同法第四百三十六條之十二有關當事人一造經於調解期日五
    日前，經合法通知無正當理由而不於調解期日到場之效果之規定，完全無關。再
    查依六十五年及六十六年間當時公布施行之勞工保險條例第八條第一項第五款規
    定，受僱於僱用十人以上公司、行號之員工，應全部參加勞工保險為被保險人。
    故並不以在工廠工作之工人為限，而上訴人於當時已屬僱用十人以上之公司，亦
    為上訴人所陳（見本院卷第十七頁），是原判決認定上訴人於六十五年間、六十
    六年間負有應為被上訴人投保勞工保險之義務，並無違誤，亦無民事訴訟法第二
    百八十八條第一項所規定之應依職權調查證據之情形。此外上訴人在原審亦未就
    此聲請法院為何項證據之調查，自無適用民事訴訟法第二百八十六條規定之餘地
    再查原判決係以上訴人應負民法第一百八十四條第二項所規定之侵權行為損害賠
    償責任，乃命上訴人為給付。而按民法第一百八十四條第二項關於違反保護他人
    之法律之規定，原不限於公法或私法，故自難以上訴人所違反之法律係公法，即
    不得論以私法上之侵權行為。故上訴人執此指摘原判決違背行政法院五十五年判
    字第二二八號判例，亦有誤解。末查時效抗辯須俟債務人為行使之主張時，始發
    生效力（最高法院二十九年上字第一一九五號判例參照），而查本件上訴人在原
    審始終未曾提出時效抗辯之主張，則原審未予審酌時效是否完成，亦無不合。
五、綜上所述，原判決既無何違背法令之可言，是本件上訴人之上訴即為無理由，應
    予駁回。另關於本件訴訟費用計算則如附表所示。
六、據上論結，本件上訴為無理由，依民事訴訟法第四百三十六條之二十九第一款、
    第四百三十六條之三十二第一項、第二項、第四百四十九條第一項、第四百三十
    六條之十九第一項、第七十八條，判決如主文。
中      華      民      國     九十二      年    三    月       十二    日
                                    民事第三庭
                                           審判長  法   官   謝碧莉
                                                   法   官   林振芳
                                                   法   官   黃書苑
~F0
~T40
項目                   金額（新台幣）
第二審裁判費用         一千三百八十六元
第二審送達費用         一百七十元
合          計         一千五百五十六元
右正本係照原本作成
本判決不得上訴
中      華      民      國     九十二      年    三    月       十二    日
                                                   書記官     趙淑華


司法院資訊處製作；財團法人民間司法改革基金會備份。
